臺灣高雄地方法院刑事判決　　　　　　99年度審訴字第4416號
公　訴　人　臺灣高雄地方法院檢察署檢察官
被　　　告　曾哲慶
上列被告因毒品危害防制條例案件，經檢察官提起公訴（99年度
毒偵字第6390號），嗣本院訊問被告後，因被告就其被訴事實為
有罪之陳述，經詢問被告及檢察官之意見後，合議庭裁定由受命
法官依簡式審判程序獨任審理，並判決如下：
    主  文
曾哲慶施用第一級毒品，累犯，處有期徒刑拾壹月。
    事  實
一、曾哲慶前於民國92年間因施用毒品案件，經本院以92年度毒
    聲字第4162號裁定送觀察勒戒後，因無繼續施用毒品傾向，
    而於92年8 月20日執行完畢釋放，並經臺灣高雄地方法院檢
    察署檢察官以92年度毒偵字第3815號為不起訴處分確定。復
    於上開觀察勒戒執行完畢釋放後5 年內，於93年間再因施用
    毒品案件，經本院93年度訴字第2506號判處有期徒刑6 月確
    定。又因2 次竊盜、4 次施用毒品等案件，分別經本院96年
    度易字第417 號判處有期徒刑3 月、3 月，應執行有期徒刑
    5 月確定（嗣經減刑為1 月15日、1 月15日）；臺灣高等法
    院高雄分院96年度上訴字第2115號判處有期徒刑5 月、3 月
    ，應執行有期徒刑7 月確定；本院96年度訴字第4172號判處
    有期徒刑5 月、2 月15日，應執行有期徒刑7 月確定，上開
    6 罪經聲請合併定應執行刑為1 年4 月15日，於98年1 月20
    日因縮短刑期假釋出監，並交付保護管束，至98年3 月13日
    期滿未經撤銷假釋，視為徒刑執行完畢。詎其不知悔改，明
    知海洛因業經毒品危害防制條例第2 條第2 項第1 款明定為
    第一級毒品，不得非法施用，仍基於施用第一級毒品海洛因
    之犯意，於99年6 月21日14時10分許為警採尿回溯72小時內
    某時（不含警力拘束時間），在大陸地區某地，以海洛因摻
    入香菸吸食之方式，施用第一級毒品海洛因1 次。嗣於同日
    11時55分許，在金門縣水頭碼頭通關中心為警緝獲。經曾哲
    慶同意採集尿液送驗，檢驗結果呈嗎啡陽性反應，始悉上情
    。
二、案經金門縣政府警察局報告福建金門地方法院檢察署呈請最
    高法院檢察署檢察長令轉臺灣高雄地方法院檢察署檢察官偵
    查起訴。
    理  由
一、本件被告曾哲慶所犯為死刑、無期徒刑、最輕本刑為3 年以
    上有期徒刑以外之罪，其於審判程序中就被訴事實為有罪之
    陳述，經本院告知簡式審判程序之旨，並聽取當事人意見後
    ，認宜進行簡式審判程序，爰依刑事訴訟法第273 條之1 第
    1 項規定，裁定進行簡式審判程序，合先敘明。又簡式審判
    程序之證據調查，依刑事訴訟法第273 條之2 規定，不受同
    法第159 條第1 項審判外陳述排除之限制，再被告對於卷內
    之各項證據亦不爭執證據能力（本院卷第26頁背面、第27頁
    ），故卷內所列之各項證據，自得作為證據，先予敘明。
二、前揭事實，業據被告曾哲慶於偵訊及本院審理中坦承不諱；
    其為警查獲時所採尿液經送檢驗結果（檢體編號：000000-0
    ），確呈嗎啡之陽性反應，此有毒品人口尿液檢體採集送驗
    紀錄總表、台灣尖端先進生技醫藥股份有限公司濫用藥物檢
    驗報告各1 份（參警卷第3 、5 頁）在卷可稽。綜上所述，
    被告上開任意性之自白既有前揭證據可佐，核與事實相符，
    自得採為論罪科刑之依據。又被告有犯罪事實欄所載之犯罪
    前科及執行情形，有臺灣高等法院被告前案紀錄表1 份在卷
    可稽，是本案事證已臻明確，被告犯行洵堪認定。
三、按中華民國憲法第4條明文：「中華民國領土，依其固有之
    疆域，非經國民大會之決議，不得變更之。」，而國民大會
    亦未曾為變更領土之決議。又中華民國憲法增修條文第11條
    復規定：「自由地區與大陸地區間人民權利義務關係及其他
    事務之處理，得以法律為特別之規定。」；且臺灣地區與大
    陸地區人民關係條例第2條第2款更指明：「大陸地區：指台
    灣地區以外之中華民國領土。」在在揭示大陸地區仍屬我中
    華民國之領土；同條例第75條復規定：「在大陸地區或在大
    陸船艦、航空器內犯罪，雖在大陸地區曾受處罰，仍得依法
    處斷。但得免其刑之全部或一部之執行。」。據此，大陸地
    區現在雖因事實上之障礙為我國主權所不及，但在大陸地區
    犯罪，仍應受我國法律之處罰，即明示大陸地區猶屬我國領
    域，並未對其放棄主權（最高法院89年度台非字第94號、90
    年度台上字第705號、97年度台上字第6412號判決要旨參照
    ）。本件被告曾哲慶具狀答辯其施用毒品之地點係在大陸地
    區，應屬中華民國領域外所犯之罪，依中華民國刑法第5條
    第8款之規定，不受中華民國刑法之約束等語，惟揆諸上開
    最高法院上開判決之意旨，被告於大陸地區犯本件施用毒品
    犯行，仍屬中華民國領域內犯罪，自應適用中華民國法律論
    處。是被告上開辯詞，應無可採。
四、次按毒品危害防制條例於92年7 月9 日修正公布，自93年1
    月9日 施行，其中第20條、第23條將施用毒品之刑事處遇程
    序程序，區分為「初犯」及「5 年內再犯」、「5 年後再犯
    」。依其立法理由之說明：「初犯」，經觀察、勒戒或強制
    戒治後，應為不起訴處分或不付審理之裁定；經觀察、勒戒
    或強制戒治執行完畢釋放後，「5 年內再犯」者，因其再犯
    率甚高，原實施之觀察、勒戒及強制戒治既已無法收其實效
    ，爰依法追訴或裁定交付審理。至於經觀察、勒戒或強制戒
    治執行完畢釋放後，「5 年後再犯」者，前所實施之觀察、
    勒戒或強制戒治已足以遮斷其施用毒品之毒癮，為期自新及
    協助其斷除毒癮，仍適用「初犯」規定，先經觀察、勒戒或
    強制戒治之程序。從而依修正後之規定，僅限於「初犯」及
    「5 年後再犯」2 種情形，始應先經觀察、勒戒或強制戒治
    程序。倘被告於5 年內已再犯，經依法追訴處罰，縱其第3
    次（或第3 次以上）再度施用毒品之時間，在初犯經觀察、
    勒戒或強制戒治執行完畢釋放5 年以後，已不合於「5 年後
    再犯」之規定，且因已於「5 年內再犯」，顯見其再犯率甚
    高，原實施觀察、勒戒或強制戒治，已無法收其實效，即應
    依該條例第10條處罰（最高法院95年5 月9 日第7 次刑事庭
    會議決議參照）。本件被告前因施用毒品案件，經送觀察勒
    戒，於92年8 月20日執行完畢，嗣因施用毒品案件，經本院
    以93年度訴字第2506號判處有期徒刑6 月確定，經與他案聲
    請合併定應執行刑，於95年1 月4 日因縮短刑期假釋出監，
    並交付保護管束，至95年2 月25日期滿未經撤銷假釋，視為
    徒刑執行完畢，有臺灣高等法院被告前案紀錄表1 份在卷可
    按，故被告於前述強制戒治執行完畢釋放後，5 年內再犯上
    開施用毒品罪，並經判決確定，則其再度犯本件施用毒品犯
    行，雖距前述強制戒治執行完畢釋放後已逾5 年，揆諸前開
    說明，仍應依法論科。
五、核被告曾哲慶所為，係犯毒品危害防制條例第10條第1 項之
    施用第一級毒品罪。被告因施用而持有海洛因之低度行為，
    應為施用之高度行為所吸收，不另論罪。又被告有犯罪事實
    欄所載之犯罪前科及執行情形，有臺灣高等法院被告前案紀
    錄表1 份在卷可查，其於上開有期徒刑執行完畢後5 年內，
    故意再犯本件有期徒刑以上之罪，為累犯，應依刑法第47條
    第1 項之規定加重其刑。審酌被告歷經觀察勒戒，然仍未戒
    除毒癮，且有多次施用毒品前科，經科刑服刑之後，又再犯
    本件，足見其對毒品依賴甚深，且其意志不堅，復未能因此
    心生警惕，故量刑不宜過低，惟念其施用毒品之行為，究屬
    戕害自己身心，尚未危害他人，且於本院審理中已坦承犯行
    ，犯罪後態度良好等一切情狀認檢察官求處被告有期徒刑1
    年，尚屬過重，爰量處主文所示之刑。
據上論斷，應依刑事訴訟法第273條之1第1項、第299條第1項前
段，毒品危害防制條例第10條第1項，刑法第11條前段、第47條
第1項，判決如主文。
本案經檢察官王清海到庭執行職務。
中    華    民    國    100     年    1   月    31    日
                  刑事第十庭   法  官  張  震
以上正本證明與原本無異。
如不服本判決應於收受判決後10日內向本院提出上訴書狀，並應
敘述具體理由。其未敘述上訴理由者，應於上訴期間屆滿後20日
內向本院補提理由書(均須按他造當事人之人數附繕本)「切勿逕
送上級法院」。
中    華    民    國    100    年    1    月    31    日
                               書記官  邱家銘
附錄本判決論罪科刑之法條：
毒品危害防制條例第10條第1項
施用第一級毒品者，處6月以上5年以下有期徒刑。